【裁判字號】    94,訴,413
【裁判日期】    951031
【裁判案由】    損害賠償等
【裁判全文】
臺灣彰化地方法院民事判決  94年度訴字第413號
原      告  丑○
訴訟代理人  陳隆律師
            甲○○
被      告  己○○
            丁○○
            辛○○
                        2樓
            癸○○
            壬○○
            庚○○
前列六人共同
訴訟代理人  劉淑華律師
上列當事人間請求損害賠償等事件，本院於民國95年10月23日言
詞辯論終結，茲判決如下：
    主  文
被告應共同給付原告新臺幣參佰參拾陸萬肆仟零貳拾陸元，及自
民國九十四年六月十一日起至清償日止，按年息百分之五計算之
利息。
原告其餘之訴駁回。
訴訟費用（除撤回部份外）由被告負擔百分之六十，餘由原告負
擔。
本判決原告勝訴部分於原告以新臺幣壹佰壹拾貳萬壹仟肆佰元為
被告供擔保後，得假執行；但被告如於執行標的物拍定、變賣或
物之交付前，以新臺幣參佰參拾陸萬肆仟零貳拾陸元為原告預供
擔保，得免為假執行。
原告其餘假執行之聲請駁回。
    事實及理由
壹、原告之聲明及陳述：
一、聲明：
(一)、被告己○○、丁○○、辛○○、癸○○、壬○○、庚○○等
    6人應共同給付原告新台幣（下同）5,611,004元及自起訴狀
    繕本送達翌日起至清償日止按年息百分之5計算之利息。
(二)、原告願供擔保請准宣告假執行。
(三)、第一審訴訟費用由被告等共同負擔。
二、原告起訴主張：
(一)、兩造曾於民國93年6月4日簽定「不動產買賣契約」，約定由
    被告己○○、丁○○、辛○○、癸○○、壬○○、庚○○等
    6人共同將坐落彰化市○○段第899-53、899-56、899-57、9
    00地號4筆土地（下稱系爭土地）出賣與原告，並約定以1坪
    42,000單價計算，買賣總價款為24,149,500元，原告已依約
    給付完畢，並取得所有權登記。原告於取得上開土地後，經
    整合購置週邊土地（即同地段第900-1、904-1、904-2、904
    -3、904-4等地號土地）後，旋即併同委託建築師進行整體
    建築規劃，作為建築基地。然於規劃完成送請核准相關建築
    執照時，彰化縣政府建管人員告知原告所購系爭4筆土地上
    ，已有部份土地係供作隔鄰申請建築執照時所必需之迴車道
    及道路使用空間，依法不得再為重複使用，要求原告辦理設
    計變更。原告只得依法保留之迴車道及道路使用空間之位置
    而變更設計，致整體規劃由原推案之40戶減少為35戶。按兩
    造合約第13條明定「乙方（指己○○、丁○○、辛○○、癸○○、壬○○、庚○○等6人）保證本約產權完整，絕無一
    物二賣或與他人發生任何糾葛及設定他項權利證明或租約等
    情事，倘有類似情事發生或第三人提出主張任何權利查封時
    ，應於甲方（即原告）支付第貳次款前負責排除，並賠償甲
    方因此所受一切損害」。又「買賣之物，缺少出賣人所保證
    之品質者，買受人得不解除契約或請求減少價金，而請求不
    履行之損害賠償；出賣人故意不告知物之瑕疵者亦同」、「
    物之出賣人對於買受人，應擔保其物依第373條之規定危險
    移轉於買受人時無滅失或減少其價值之瑕疵，亦無滅失或減
    少其通常效用或契約預定效用之瑕疵」、「買賣因物有瑕疵
    ，而出賣人依前5條之規定，應負擔保之責者，買受人得解
    除其契約或請求減少其價金」、「因可歸責於債務人之事由
    ，致給付不能者，債權人得請求賠償損害」、「因可歸責於
    債務人之事由，致為不完全給付者，債權人得依關於給付遲
    延或給付不能之規定行使其權利」，為民法第360、第354條
    、第359條、第226條第1項、第227條所明定。查原告向被告
    己○○、丁○○、辛○○、癸○○、壬○○、庚○○等6人
    購買系爭4筆土地，均係用以供建築基地使用，關於土地價
    款亦均係以「建地」為基準而達成議價，被告卻於買賣時未
    告知系爭4筆土地已有部分供作迴車道及道路使用而依法不
    得再為重複使用，以致原告所購土地有減少價值、減少通常
    效用即契約預定效用之瑕疵情事，構成不完全給付，原告自
    得依物之瑕疵擔保責任規定（民法第360條）請求減少價金
    以及依不完全給付之規定（同法第227條）請求損害賠償（
    包括所受損害及所失利益）。
(二)、次按「損害賠償，除法律另有規定或契約另有訂定外，應以
    填補債權人所受損害及所失利益為限。依通常情形，或依已
    定之計劃、設備或其他特別情事，可得預期之利益，視為所
    失利益」，為民法第216條所定。本件因買賣之物缺少被告
    所保證之品質，及被告故意不告知物之瑕疵者，因此造成原
    告所受損害及所失利益為：
１、所受損害：
    原本已規劃設計完成且送請建造執照的建案，因縣府審查告
    知系爭基地上存有供鄰地使用的迴車道及道路後，不得已只
    得變更設計，因此所增加支出之費用為313,019元。
２、所失利益：
    金額為8,665,900元，乃原告系爭土地開發案「未存在迴車
    道及道路用地」情形與「存在迴車道及道路用地」，兩者間
    可獲利益的價格落差，有本院委請華聲企業發展鑑定顧問有
    限公司所作之鑑定報告書可稽。
３、上2項金額合計為：8,978,919元。
４、末按「第1項第3款之聲明，於請求金錢賠償損害之訴，原告
    得在第1項第2款之原因事實範圍內，僅表明其全部請求之最
    低金額，而於第一審言詞辯論終結前補充其聲明」，為民事
    訴訟法第244條第4項規定。又「辦理民事訴訟事件應行注意
    事項」第12條「請求金錢賠償損害之訴，原告於訴狀所載之
    原因事實範圍內，僅表明其全部請求之最低金額時，法院應
    於第一審言詞辯論終結前，令原告補充其聲明，如原告未為
    補充，法院應依其表明之最低金額為判決。法院於前項判決
    後，原告不得再主張其係一部請求，而就其餘請求另行起訴
    。如另行起訴，即違反一事不再理原則或為前訴訟之確定判
    決效力所及，其訴為不合法，應予裁定駁回。原告補充其聲
    明後，應按補充後之聲明計算裁判費，並補繳其差額。原告
    補充其聲明，致應適用其他訴訟程序者，仍依其原表明最低
    金額應適用之程序審理之（民事訴訟法第244、249條)」。
    故本件原告在上揭訴訟標的及原因事實範圍內，為全部請求
    ，並表明該全部請求之最低金額為5,611,004元，以為本件
    應受判決事項之聲明。
三、對被告抗辯所為之陳述：
    原告於購入系爭土地時，確實不知系爭土地上存在有使用限
    制之瑕疵：
(一)、原告如果知系爭土地上有迴車道，不會只不買第899-32地號
    土地；乃係因原告於購買系爭土地當時，因第899-32地號上
    現存有1間小廟，唯恐日後難以搬遷處理，始未購買；又購
    地當時，原告僅知系爭土地上有部分舖設之柏油路（同時有
    訴外人丙○○搭建之鐵皮屋），然被告卻從未告知該等現狀
    非僅事實上存在，而係受有建築法令限制，不得變更利用或
    重複使用。原告購地之後，尚須整合週邊土地以利整體開發
    ，其中第899-54地號土地為丙○○所有，於商討合建過程中
    ，因訴外人丙○○持有登記面積僅約45坪，然丙○○卻堅持
    其當初向被告所購土地有60餘坪，經商討結果，決定由原告
    代丙○○出面向被告爭取，經議價後達成以300,000元補貼
    被告未過戶予丙○○15坪土地之合意，並約定由原、被告間
    買賣尾款中扣除之。並非如被告所辯係無法使用路地面積之
    補償款。
(二)、系爭第899-26地號土地雖為通行道路，然屬私有土地，原告
    恐日後所購土地開發計劃須利用該私設道路作為對外通行時
    之種種不便，故與地主戊○○於契約上成立捐贈899-26地號
    土地之附隨義務，非如被告所辯係土地使用受有限制之補償
    。另原告於93年6月4日購入系爭土地、委請建築師規劃完成
    後，於93年11月29日送請彰化縣政府審查後，始經建管人員
    告知系爭土地已有部分係供他案申請建築執照時必需留設之
    迴車道及道路使用，依法不得再為重複使用，要求應辦理變
    更設計。可證原告至93年11月29日前，尚未知悉系爭土地具
    有瑕疵情事。
(三)、本件被告前手出具「土地使用權同意書」供鄰地所有人作為
    迴車道及道路使用，鄰地所有人自屬有權使用，原告不得擅
    自變更重複使用或移轉位置之限制，無法作出最有利之使用
    ，其自屬土地使用上之瑕疵。此瑕疵係基於被告與鄰地所有
    人間之內部約定，被告如故意不告知，原告根本無從知悉，
    故非可以系爭土地上實際存有道路使用乙節，即推論原告知
    悉該道路使用部份已受有法令上之使用限制。再建築法規及
    相關建築技術規則非為一般人所熟知，況係他人興建之建物
    ；原告購買系爭土地時因地籍圖上未見迴車道存在、亦無建
    築物地籍套繪，難以想像系爭土地上存在鄰地興建房屋所留
    設之迴車道；或縱原告知悉系爭土地上私設通路依相關建築
    法規應設置汽車迴車道，然依一般人經驗法則，均會認鄰地
    建築留設之迴車道，當應設於該鄰地內。況原告購買系爭土
    地時已查證鄰地私設巷道所留設迴車道之位置，實際亦非作
    為迴車道使用；故就實地使用現況，原告根本無從查知有迴
    車道之存在。
貳、被告之聲明及陳述：
一、聲明：
(一)、原告之訴駁回。
(二)、訴訟費用由原告負擔。
(三)、如受不利判決，原告願意供擔保，請准免為假執行之宣告。
二、陳述：
(一)、原告於簽約前已知系爭買賣土地上有迴車道及私設道路，並
    收受補償訴外人丙○○路地款新台幣300,000元，且於買賣
    條件中約定以捐贈系爭899-26地號土地給彰化市公所作為補
    償，事後應不得以之為藉口請求減少價金及賠償：
１、本件原告於93年間委由訴外人建商甲○○（即原告之配偶）
    出面向地主即被告等洽購彰化市○○段第899-32、899-53、
    899-56、899-57、900地號5筆土地（原告另行取得相鄰之
    同段第899-54、899-55、904-1、904-2、904-3、904-4地號
    土地）規劃建築透天樓房。上開5筆土地均未臨接崙美路而
    為袋地，對外聯絡僅能通行第899-26地號私設巷道（即崙美
    路701巷，巷道寬度6公尺，長度約60公尺）；又上開土地上
    舖設有柏油路，作為第899-54地號所有人丙○○通行之用。
    嗣甲○○表示要與丙○○洽談第899-54地號土地之合建事宜
    ，並直接與丙○○處理，原、被告雙方乃約定於系爭土地買
    賣價金尾款中扣除300,000元，作為補貼丙○○路地款。
２、因上開土地中第899-32地號土地已全部作為迴車道，因此甲○○表示無意購買。原、被告雙方僅就系爭4筆土地簽訂買
    賣契約；被告於簽約前已告知甲○○系爭土地內有私設道路
    及迴車道，應由買受人自行查明位置（被告因係繼承取得上
    開土地，故並不清楚迴車道及私設道路之位置），甲○○當
    時還向被告等表示迴車道之位置可以移轉，沒有影響。甲○○且要求被告將第899-26地號私設巷道捐贈地方主管機關，
    以利其與其他相鄰地主之合建開發，並作為迴車道之補償。
    由上可知，其確知系爭土地有迴車道及私設道路之情事。
３、又甲○○購買土地興建房屋已有多年經驗，應熟稔相關建築
    技術法規；建築技術規則建築設計施工編第3之1條規定「私
    設通路為單向出口，且長度超過35公尺者，應設置汽車迴車
    道；迴車道視為該通路之一部份」、內政部88年6月17日88
    內營字第8873525號函說明二「按私設通路為單向出口，且
    長度超過35公尺者，應設置汽車迴車道。惟建築技術規則建
    築設計施工編第3之1條所明文，其意旨係為避免私設通路內
    倒車距離過長，以維護交通安全。依上開規定，雙向出口之
    私設通路，無論長度多少均無須設置迴車道，至單向出口且
    長度超過35公尺之私設通路，如以於通路盡頭設置迴車道，
    則無須每35公尺設置乙處」。系爭土地從地籍圖上或許無法
    看出迴車道位置，但從899-26地號土地上私設巷道係單向出
    口、長度約60公尺，可判斷必有迴車道之設置；依上開內政
    部函亦可知本件單向出口之私設通道，僅須設置1處迴車道
    。故原告所委請設計規劃系爭建築者即訴外人卯○○所原設
    計平面圖乃將該迴車道移置899-33地號上。惟可能因於興建
    過程造成環境污染等其他原因，當地住戶提出檢舉，甲○○
    基於經濟考量，始變更平面圖之設計。
(二)、原告主張系爭土地上有部分作迴車道及私設道路使用，主張
    損害賠償，並以華聲企業發展鑑定顧問有限公司之鑑定報告
    書主張所失利益金額為8,665,900元，被告並不同意：
１、原告之建築若非有系爭土地上私設道路及迴車道以連接崙美
    路，亦無法請領建築執照興建房屋。況且原告之原設計案並
    無違反建築法令，原告係遭第三人以其他原因檢舉，致彰化
    縣政府基於其他因素考量要求原告配合辦理，原告基於利益
    考量，變更私設道路之寬度為7公尺，增設迴車道（原為2處
    ，增設為3處），企圖提高房屋之販售價格及提升買屋者之
    購買意願。原告雖有減少興建房屋之戶數，但相對房屋之單
    價提高，因此不能以此計算原告所受損害數額。
２、系爭建築設計規劃者卯○○不具備建築師執照，對於建築相
    關法令及函釋未盡了解，誤以為原設計圖關於迴車道之設置
    有違反建築技術規則，因此要求原告配合變更，以致增加不
    必要之費用。
３、華聲企業發展鑑定顧問有限公司之鑑定報告書純為建設公司
    利益考量所計算之損失。但原告與被告間係單純土地交易，
    建商取得土地後如何規劃，建物之建材或道路之寬度影響建
    物之售價，此等規劃設計，影響建築利潤，轉嫁地主實非公
    平。
參、法院得心證理由：
一、兩造不爭執之事項：
(一)、被告己○○、丁○○、辛○○、癸○○、壬○○、庚○○等
    六人，於93年6月4日與原告丑○簽訂不動產買賣契約書，約
    定以每坪42,000元單價，將座落彰化縣彰化市○○段第899-
    53、899-56、899-57、900地號等4筆土地，以總價24,149,
    500元賣與原告，原告就上開不動產買賣契約書應付之買賣
    價款，均已給付完畢，並取得所有權登記。
(二)、座落南興段第899-53、899- 56、899-57、900地號等四筆土
    地，因被告等之前手胡國材出具土地使用權同意書，提供同
    段第899地號申請建築執照，供作其迴車道及私設道路使用
    面積總計約為322.41平方公尺（即第899-53地號土地提供之
    面積約為17.74平方公尺，第899-56地號土地提供之面積約
    為47.51平方公尺，第899-57地號土地提供之面積約為94平
    方公尺，第900地號土地提供之面積約為163.16平方公尺）
    ；又系爭土地上存有上開迴車道及私設道路之設置於系爭買
    賣契約成立前即已存在。
二、本件所應審酌之爭點為：(一)、被告等六人出售予原告系爭四
    筆土地，於買賣契約成立時，原告是否知悉所購之土地上有
    迴車道之設置？又系爭四筆土地上存在有迴出道之設置，是
    否會構成物之瑕疵及不完全給付？(二)、被告等若應負物之瑕
    疵擔保責任或不完全給付之損害賠償責任時，原告所能請求
    減少之價金或損害賠償之金額為何？茲分述如下：
(一)、被告等六人出售予原告系爭四筆土地，於買賣契約成立時，
    原告是否知悉所購之土地上有迴車道之設置：
１、按解釋意思表示，固須探求當事人之真意，不得拘泥於所用
    之辭句，但所用之辭句業已表示當事人真意，無須別事探求
    者，即不得反捨所用之辭句而更為曲解。又契約文字業已表
    示當事人真意，無須別事探求者，即不得反捨契約文字而更
    為曲解，此有最高法院86年度台上字第3042號判決及17年上
    字第1118號判例可資依循。
２、經查，依照兩造於93年6月4日所簽訂不動產買賣契約書第13
    條業已明定「乙方（即被告己○○、丁○○、辛○○、癸○○、壬○○、庚○○等6人）保證本約產權完整，絕無一物
    二賣或與他人發生任何糾葛及設定他項權利證明或租約等情
    事，倘有類似情事發生或第三人提出主張任何權利查封時，
    應於甲方（即原告）支付第貳次款前負責排除，並賠償甲方
    因此所受一切損害」。是當時被告等果於系爭買賣契約訂立
    時業已告知原告所購買之系爭四筆土地上存在有使用上限制
    （設有私設道路及迴車道）之瑕疵，因上開瑕疵之存在影響
    雙方之權益何等重大，按諸一般土地買賣之經驗法則，被告
    等若不願負擔上開物之瑕疵擔保責任，即應於契約內定明，
    惟遍查系爭買賣契約文義中不僅就其上開瑕疵之免除隻字未
    提，反而於第13條更明確約定：『保證』本約買賣標地產權
    完整，絕無一物二賣或與他人發生任何糾葛及設定他項權利
    或租約等情事，足證被告等於出售系爭土地前，確未告知原
    告系爭土地上存在有使用上限制瑕疵之情事，否則豈有出賣
    人一方面告知買受人系爭買賣標的物存有物之瑕疵，另一方
    面卻又保證買賣標的物絕無瑕疵，縱有瑕疵，亦願負排除之
    責，實與常理不合，是本件買賣契約之文義既已明訂被告等
    就物之瑕疵願負『保證』之責，即不容被告等反捨契約所用
    之辭句而更為曲解原告無瑕疵擔保請求權，是被告等一再辯
    稱：原告於簽約前即已明知系爭四筆土地上存在有迴車道使
    用之限制，而仍願意購買云云，即屬無據，洵無可採。
３、雖被告等另提出簽收支票之明細表（即被證一，由被告丁○○記載補貼丙○○路地款30萬元）、系爭買賣契約之其他特
    約事項有約定：訴外人戊○○願將坐落同段第899之26地號
    土地乙筆捐贈地方機關作為道路使用、證人子○○於94年11
    月24日在本院之證詞、證人寅○○於95年4月17日在本院之
    證詞以及主張從土地之現況即可知系爭土地上已經有迴車道
    之使用限制等為證，欲證明原告於購買系爭土地時確已知悉
    其上存有迴車道設置之使用上限制之瑕疵。惟查：上開簽收
    之支票明細表以及系爭買賣契約書上並無任何有關原告於購
    買系爭土地時『已知』存有迴車道使用限制之記載，是尚難
    僅憑被告等有補貼丙○○路地款30萬元以及訴外人戊○○願
    將坐落同段第899之26地號土地乙筆捐贈地方機關作為道路
    使用等情，即遽以推論原告確已知悉系爭土地上確存有迴車
    道使用之限制，況系爭土地上存在有系爭迴車道使用之限制
    ，其地價之損失額即高達3,364,026元（詳下述），有華聲
    企業發展鑑定顧問有限公司之鑑定報告書乙份附卷可憑，揆
    諸一般交易習慣，原告豈會同意被告等提出如此不相當之補
    償？此外，被告等所舉證人子○○（被告己○○之先生）於
    94年11月24日係到庭證述：「契約簽訂的前半段我沒有參與
    ，一直到簽約前被告丁○○、棨彰有到我家去洽談討論，甲○○是到簽訂契約的前一天才到我家跟所有被告洽商，那一
    天有談到丙○○補償的事情及迴車道的事情」、「洽談當天
    我沒有看圖面資料，當天有說899-32這一塊有迴車道，他（
    即甲○○）不要買，」、「我所說的迴車道就是899-32這一
    塊土地，至於其他土地上面是否有迴車道佔用，我不清楚，
    至於剛才所述另有一部分迴車道佔用，這都是聽雙方當事人
    在說的，我並不清楚」等語；另證人寅○○於 95年4月17日
    亦到庭證稱：「（問：證人有無參與兩造購買系爭土地的任
    何協調過程？）沒有參與。」、「（問：此迴車道之位置位
    於何處？如何調查？）法規並沒有規定要將迴車道畫出來，
    首先會調同一案中緊鄰的899-25地號的建築物謄本，建物謄
    本中有記載使用執照號碼，再到建管課調取使用執照號碼的
    圖，如果調得到就可以知道迴車道的位置。」、「（問：依
    據地籍圖謄本及照片資料可否知道900地號土地上面有迴車
    道？）沒有辦法，一定要如前述到建管課調取旁邊土地上同
    一宗起造之建築物的使用執照才知道。」等語，足見證人子
    ○○、寅○○二人上開證言亦均無法證明原告於簽約時確已
    知悉系爭土地上確存有迴車道之使用限制，是被告等上開所
    辯，委無足採。
４、況證人丙○○於本院94年10月27日到庭證稱：「當時被告先
    賣給甲○○（原告之配偶）之後，甲○○來跟我談換地的事
    情，以土地跟他合建換一間房子，我再補貼甲○○五十萬元
    」、「我是一直到甲○○合建都已經談妥很久之後，甲○○
    要開始興建時，鄰地的人拿出有關迴車道設計的圖面資料表
    示路地及迴車道應該保留，我才知道有這事情，看到圖面當
    時被告方面也有人在場，甲○○也有在場，當時甲○○沒有
    說什麼話就離開，事後我有聽到別人說甲○○有表示說他向
    被告買的是實地，而不是這些有迴車道限制建築的的地」等
    語；另證人卯○○於94年11月24日到庭證述：「我在買地之
    前就有先幫丑○作草圖規劃，當時有先申請地籍圖與地籍謄
    本，但當時沒有辦法由那些資料看出問題。」、「原告買地
    之後就正式委託我畫圖，畫圖時因為不知道有迴車道或作為
    道路用地的情況，故以此情況之下畫圖，有去縣政府申請建
    造執照，送件時間是去年，送件後，在審查圖樣之前，縣政
    府會委託外面的建築師預審，預審過了以後才可以送件掛號
    ，縣府承辦人員在我送件掛號後，告訴我說，在我送件之前
    一個月左右已經先行調取附近建照，並提示給我看，我才知
    道有此情況。」、「我知道這情況之後，我先打電話跟甲○○說這情況，印象中，電話中他的語氣很驚訝，說怎麼會有
    這樣的情況，就約到我的事務所談這件事情如何處理。」、
    「在這情況發生之前，設計規劃中丑○、甲○○並沒有向我
    洽談過迴車道移轉位置的問題。」等語；此外證人乙○○於
    94年11月24日亦到庭證稱：「我從事地政士工作；原證一的
    買賣契約書是在我的事務所，由我幫他們作草擬的工作，後
    續的過戶也是我辦的。」、「原告跟被告買的土地要利用戊○○的899-26地號通行，故契約書才有此項約定，我幫雙方
    簽立買賣契約書及後續過戶當中並沒有聽到雙方提及迴車道
    及道路的情況，且我也沒有到現場去看過，是雙方談好之後
    才來我這裡簽契約的。」等語。是由證人丙○○、卯○○、
    乙○○等人上開證言，更足證明原告於簽約時並不知悉系爭
    土地上確存有迴車之使用限制，是原告陳稱：伊於購買系爭
    土地時尚不知系爭土地負有使用上的法令限制等語，應堪以
    採信。
５、退步言之，縱然原告於訂約時已知悉系爭土地上存有迴車道
    使用之限制，惟被告等既於系爭買賣契約第13條明文約定願
    負『保證』之責（保證本約產權完整，絕無一物二賣或與他
    人發生任何糾葛及設定他項權利證明或租約等情事），則依
    民法第354條第2項規定，被告等亦應擔保其系爭土地於危險
    移轉時，具有其所保證之品質（即產權完整且絕無與他人發
    生任何糾葛）。
(二)、系爭四筆土地上既存在有迴車道之使用限制，是否會構成物
    之瑕疵及不完全給付：
１、按物之出賣人對於買受人，應擔保其物依第 373條之規定危
    險移轉於買受人時無滅失或減少其價值之瑕疵，亦無滅失或
    減少其通常效用或契約預定效用之瑕疵，民法第354條第1項
    前段定有明文。又所謂物之瑕疵係指存在於物之缺點而言。
    凡依通常交易觀念，或依當事人之決定，認為物應具備之價
    值、效用或品質而不具備者，即為物有瑕疵。本件被告等六
    人出賣予原告之系爭土地，因四筆土地均已提供鄰地（第89
    9地號土地）供作其迴車道及私設道路使用面積總計約為322
    .41 平方公尺（即第899-53地號土地提供之面積約為17.74
    平方公尺，第899-56地號土地提供之面積約為47.51平方公
    尺，第899-57地號土地提供之面積約為94平方公尺，第900
    地號土地提供之面積約為163.16平方公尺），顯然已不能作
    為原來建地之使用，則不僅其契約預定效用有所減少，抑且
    減低其經濟上之價值，對買受人而言，自屬構成物之瑕疵，
    從而原告依據民法第359條規定請求被告等減少價金，為有
    理由，應予准許。
２、次按以給付特定物為標的者，出賣人就其交付之買賣標的物
    有應負擔保責任之瑕疵，須其瑕疵係於契約成立後始發生，
    且因可歸責於出賣人之事由所致者，則出賣人除負物之瑕疵
    擔保責任外，固應同時構成不完全給付之債務不履行責任。
    茍於契約成立時，瑕疵即已存在，出賣人倘以現狀交付之，
    即屬依債務本旨而為給付，尚不構成不完全給付，斯時，買
    受人僅得依物之瑕疵擔保對出賣人有所請求（最高法院77年
    4月19日77年度第7次民事庭會議決議(一)意旨參照）。本件被
    告等出賣予原告之系爭土地上存有上開迴車道及私設道路之
    使用上限制之瑕疵，既於系爭買賣契約成立時即已存在，此
    為兩造所不爭執，則被告等僅須就該瑕疵，依民法第354條
    規定負物的瑕疵擔保責任，並不構成不完全給付之債務不履
    行問題，況原告就其變更設計係因系爭土地上存有迴車道使
    用限制乙節，亦無法舉證以實其說（於本院95年10月23日言
    詞辯論時自承無法提出第一個計畫案無法經縣府通過之證明
    文件），是原告主張依民法第227條規定請求被告等賠償其
    所受所受損害（變更設計而增加之支出費用）313,019元以
    及所失利益（即變更設計而減少可獲利亦之價格落差）8,66
    5,900元部分（請求權基礎主張見本院95年6月29日言詞辯論
    筆錄），即屬無據，應予駁回。
(三)、被告等應負物之瑕疵擔保責任時，原告所能請求減少之價金
    之金額為何：
    經查，系爭四筆土地供作鄰地第899地號土地作為迴車道及
    私設道路使用面積總計約為322.41平方公尺（即第899-53地
    號土地提供之面積約為17.74平方公尺，第899-56地號土地
    提供之面積約為47.51平方公尺，第899-57地號土地提供之
    面積約為94平方公尺，第900地號土地提供之面積約為163.
    16平方公尺），此有華聲企業發展鑑定顧問有限公司於95年
    10月16日所出具華聲剛字第14384-A號函乙份附卷可稽，且
    為兩造所不爭執，而系爭四筆土地於完全無迴車道存在（不
    考慮系爭土地之用途）相較於有迴車道存在時，二者間價格
    之差距，本院認其地價損失額應考慮政府徵收或節稅用途或
    轉價承買人之可能性，始較為公允，上開華聲鑑定公司所出
    具之函件亦同此見解，是系爭土地因存有迴車道使用現制之
    瑕疵其地價損失額為：3,364,026元（計算式：迴車道路使
    用面積總計約322.41平方公尺×節稅用土地平均單價2,526元
    /m2 ＝814,408元4,178,434元－814,408元＝3,364,026元）
    。從而，原告依據民法第359條規定請求被告等減少系爭土
    地之價金，即請求被告等給付3,364,026元，及自起訴狀繕
    本送達翌日即94年6月11日起至清償日止，按年息5％計算之
    法定遲延利息，洵屬正當，應予准許；逾此範圍，則屬無據
    ，不應准許。
三、兩造均陳明願供擔保聲請宣告假執行或免為假執行，經核原
    告勝訴部分，於法均無不合，爰分別酌定相當擔保金額宣告
    之。至於原告敗訴部分，其假執行之聲請，已失所依據，併
    予駁回。
四、本件判決之基礎已臻明確，兩造其餘攻擊防禦方法及舉證，
    於判決之結果並無影響，自毋庸一一論列，附此敘明。
五、據上論結，本件原告之訴為一部有理由，一部無理由，依民
    事訴訟法第79條、第390條第2項、第392條第2項，判決如主
    文。
中    華    民    國    95    年    10    月    31    日
                  民事第二庭    法  官  康弼周
以上正本係照原本作成。
如對判決上訴，應於判決送達後20日內向本院提出上訴狀。
中    華    民    國    95    年    11  月      10    日
                                書記官  顏督訓


司法院資訊處製作；財團法人民間司法改革基金會備份。
